臺灣高等法院高雄分院刑事判決　　　　 94年度上訴字第448號
上　訴　人　臺灣高雄地方法院檢察署檢察官
上　訴　人
即　被　告　乙○○
指定辯護人　陳文卿律師
上　訴　人
即　被　告　甲○○
　　　　　　　　　　（另案在台灣高雄第二監獄執行中）
選任辯護人　陳文卿律師
上列上訴人因被告違反毒品危害防制條例案件，不服台灣高雄地
方法院93年度重訴字第61號中華民國94年3 月3 日第一審判決（
起訴案號：臺灣高雄地方法院檢察署93年度偵字第8389號），提
起上訴，本院判決如下：
    主  文
原判決撤銷。
乙○○共同製造第二級毒品，處有期徒刑捌年陸月。扣案之甲基
安非他命黑色水溶液肆桶（其中參桶之甲基安非他命純度為百分
之肆肆點貳陸、純質淨重共計拾點玖捌公斤，另壹桶之甲基安非
他命純度為百分之參點壹陸、純質淨重零點伍捌公斤）均沒收銷
燬之，扣案如附表所示器物均沒收。
甲○○幫助製造第二級毒品，處有期徒刑陸年陸月。上開黑色水
溶液肆桶均沒收銷燬之。
    事  實
一、乙○○因李國華（本院另案審理中）積欠其債務無力清償，
    遂提議由其提供製造甲基安非他命之資金及技術，由李國華
    負責實際操作，共同製造第二級毒品甲基安非他命，且約定
    製造完成後，由乙○○負責處理甲基安非他命成品，並另提
    供李國華新台幣（下同）130 萬元之酬勞。李國華遂於民國
    93年1 、2 月間，尋來楊志祥（另案判刑確定）及真實姓名
    年籍不詳、綽號「彬仔」之成年男子（下稱「「彬仔」，由
    檢察官另行偵辦），渠4 人（即乙○○、李國華、楊志祥及
    「彬仔」）共同基於製造第二級毒品甲基安非他命之犯意聯
    絡，由乙○○出資110 萬元、「彬仔」出資40餘萬元，乙○
    ○並提供製造甲基安非他命之技術予李國華，由李國華負責
    製造事宜，楊志祥則從旁協助李國華製造甲基安非他命，並
    可獲得30萬元酬勞作為代價。李國華取得上開共同之出資款
    ，委託甲○○尋覓製造甲基安非他命之原料鹽酸麻黃素，甲
    ○○明知其提供鹽酸麻黃素，將有助於李國華等人製造甲基
    安非他命，仍基於幫助製造第二級毒品甲基安非他命之犯意
    ，於93年2 月間某日，以100 萬元為代價，出售鹽酸麻黃素
    20公斤予李國華，由李國華交付現金100 萬元予甲○○，甲
    ○○指示真實姓名年籍不詳之男子在高雄市○○路與明誠路
    交岔口之大樂停車場，交付上開鹽酸麻黃素予李國華，李國
    華並以10萬元購買製造甲基安非他命所需之其他化學原料，
    另以40萬元向蔡進成購買製造甲基安非他命所必要之機器及
    相關設備。李國華、楊志祥再於93年2 月底，先在屏東縣楓
    港公路旁之山區，由李國華操作、楊志祥從旁拿取需用器材
    物品及刷洗水桶，將鹽酸麻黃素經溶劑（丙酮、乙醚等）浸
    溶後，加入亞硫醯二氯經攪拌器攪拌，再經溶洗過濾等鹵化
    反應步驟，而製成氯假麻黃素後，於93年2 月底，3 月初左
    右，由楊志祥先向不知情之張嘉祥租用位於高雄市小港區○
    ○○路176號五福茶行4 樓房屋，李國華、楊志祥再於93年3
    月初，將上開製成之氯假麻黃素及製造甲基安非他命所必要
    之機器和相關設備，搬移至上開處所，繼續進行將氯假麻黃
    素加入催化劑（氯化鈀，俗稱鈀金、硫酸鋇等）、活性碳及
    緩衝液（醋酸鈉加醋酸等）後，置於壓力攪拌桶內，通入氫
    氣進行氫化反應，將氯假麻黃素轉化成甲基安非他命，俟反
    應完成後，再經側孔燒瓶過濾之，並以氫氧化鈉調酸鹼值，
    而得出含有甲基安非他命成分之滷水（即黑色水溶液，俗稱
    黑水或黑油）等氫化反應步驟，再續行將甲基安非他命滷水
    經加熱設備熬煮，加入食鹽後，置於冰櫃低溫冷凍，企圖使
    甲基安非他命結晶漸漸生成後，再將生成之結晶物予以脫水
    風乾而得出高純度甲基安非他命結晶等純化結晶步驟，楊志
    祥除同樣在旁拿取需用器材物品及刷洗水桶而協助李國華操
    作製造步驟外，其尚有從事將甲基安非他命滷水經加熱設備
    熬煮加入食鹽，並置於冰櫃低溫冷凍，使甲基安非他命結晶
    生成之製造行為。嗣於同年3 月13日14時15分許，李國華在
    上開五福茶行4 樓操作製造時，經法務部調查局高雄縣調查
    站（下稱高雄縣調查站）人員會同高雄縣政府警察局岡山分
    局當場查獲，並扣得業已製出之黑色水溶液3 桶（即含有甲
    基安非他命成分之滷水，甲基安非他命純度為百分之44.26
    （起訴書誤載為44.17）、 純質淨重共計10.98 公斤（起訴
    書誤載為7.95公斤）、黑色水溶液1 桶（同為含有甲基安非
    他命成分之滷水，甲基安非他命純度為百分之3.16（起訴書
    誤載為12.79）、 純質淨重0.58公斤（起訴書誤載為22.152
    公斤），以及如附表所示由李國華購入而供製造甲基安非他
    命使用之器物。另循線拘提楊志祥到案及查獲乙○○、甲○
    ○。
二、案經高雄縣調查站移送臺灣高雄地方法院檢察署檢察官偵查
    起訴。
    理  由
一、訊據上訴人即被告乙○○、甲○○均否認有共同或幫助製造
    第二級毒品甲基安非他命情事，被告乙○○辯說：伊只是借
    給李國華40萬元，李國華說要從事混凝土工作，伊沒有提議
    或提供資金、技術給李國華製造甲基安非他命，可能是因為
    伊催促李國華還錢，李國華心生不滿，被捕後才賴到伊身上
    云云。被告甲○○辯說：李國華是向1 名真實姓名年籍不詳
    ，綽號「老七」（或「阿七」）之男子（下稱「老七」）購
    買鹽酸麻黃素，伊只有介紹「老七」與李國華認識，李國華
    是瞞著伊，自己私下去向「老七」買鹽酸麻黃素云云。經查
    ：
  (一)被告乙○○部分：
    1.證人李國華於原審審理時證稱：因為伊欠乙○○20萬元，
      雙方在談如何還錢，乙○○便提議由其提供資金、技術，
      伊負責製造甲基安非他命，若製造成功，成品交給乙○○
      處理，乙○○會再給伊130 萬元，伊同意後，乙○○交付
      資金110 萬元，並口述製造方法及所需原料、機器設備，
      伊再向「彬仔」取得資金約40餘萬元，用100萬元買甲基
      安非他命之原料麻黃素，10萬元買其他化學原料，剩下40
      幾萬元買製造所需之機器、設備，後來找楊志祥幫忙製造
      ，但是製造失敗，遭乙○○催討出資，並恐嚇要對伊及伊
      家人不利，伊就於93年3 月10日找楊志祥、甲○○等人一
      起去民族國中前與乙○○談判等語（見原審94年1 月13日
      審判筆錄）。證人李國華於本院審理時仍證稱：被告乙○
      ○提供製造甲基安非他命之資金及技術等語。證人即共同
      被告甲○○證稱：乙○○拿錢給李國華做甲基安非他命，
      沒做成功，乙○○要求李國華還錢，還去恐嚇李國華的妻
      子，李國華遂於93年3 月10日找伊、楊志祥一起去民族國
      中前與乙○○談判還錢的事，乙○○是跟1 名約30餘歲之
      男子一起來，該30餘歲男子在談判時說「安非他命做不起
      來，李國華不會做，還拿人家的錢去做，搞出這一堆事情
      來」，伊就幫忙打圓場，說李國華不會做還拿別人的錢來
      做，做不起來李國華也有錯，最後談妥由李國華先想辦法
      還給乙○○20萬元，其餘的金額以後再說等語（見原審94
      年2 月17日審判筆錄）。參以被告乙○○亦自承伊曾於93
      年3 月10日，與李國華相約在高雄市民族國中前討論債務
      問題，伊與友人蔡進成一起去，李國華與楊志祥、甲○○
      等人一起到場，後來談妥李國華應想辦法先還20萬元等語
      ，堪認被告乙○○確有因李國華無力清償債務，而提議由
      其出資110 萬元，李國華負責製造甲基安非他命，若製造
      成功，則成品交由其處分，藉以謀利之行為。至被告乙○
      ○雖辯說：伊無資力提供110 萬元之資金，並以其名下之
      郵局、彰化銀行帳戶明細表為證。然查被告乙○○上開帳
      戶中固無110 萬元資金進出之紀錄，惟被告乙○○提供之
      資金不必然完全由其上開帳戶所領出，有些資金可能係向
      他人借貸而來，或原本存放在被告乙○○其他帳戶或他人
      名下帳戶內。是前開郵局、彰化銀行帳戶明細表均尚難據
      為對被告乙○○有利之認定。
    2.被告乙○○於93年3 月10日13時8 分許，以行動電話0000
      000000 號與1名真實姓名、年籍不詳之人（行動電話為00
      00000000號）聯絡，交談內容如下：「（Ａ代表持用0000
      000000號行動電話之人，Ｂ代表被告乙○○）Ａ：怎樣，
      有什麼消息否？Ｂ：Ni桑，我有去找之前你的朋友，算是
      他人不敢跟我見面，我跟他講要保電話讓我打的通。該如
      何解決要有一交代，他目前不敢出面見面，怕漏氣。我是
      說這是正確想法，但要找得到人。Ａ：打電話，打的通嗎
      ？Ｂ：有，他有接。Ａ：接，講怎樣？Ｂ：接是說有誠意
      處理，要拿出誠意，不然我向別人如何交代，他一直『會
      』，我跟他強調要保持找得到人。Ａ：你跟他說人家在追
      ，如再幾天也找不到人，要採取行動了，不要說『厝內』
      沒事，連『灶內』、看門的，開車去，就會像蜂窩一樣了
      ，不要說他們沒事。Ｂ：我跟他說你今天這樣，等於害我
      阿芳死的，人家了解就好，不了解就認為我跟你『國華』
      強的，人家如對我，又聯絡不到你國華，到時候我會不會
      很難看，無論如何你人不失蹤。Ａ：不然就這樣，你看他
      躲怎樣，不然就這個『找線』的。Ｂ：他現在就是跟我講
      這個。啊這個『混泥土』（台語），這個它比較沒那個，
      到底是不是他出差錯。Ａ：那不是這樣。Ｂ：我知道，他
      睜眼說瞎話，外行人要騙內行人，但他有說他有混泥土工
      作，他怕又灑下去，水泥又裂開。Ａ：他可能水泥不夠，
      還是沒滲進去。Ｂ：我跟他說你沒有水泥了，鐵枝怎固定
      得住。他說這件工作他要邀我一起處理，我要如何答應。
      Ａ：不然你去幫忙監工。Ｂ：我跟他講，你有誠意處理，
      我可以路給你走，你不可讓我聯絡不到你的人。Ａ：你跟
      他講，你跟我們接的工作處理這樣，不然再次給他再一次
      灑一灑。Ｂ：我就是這樣跟他講，他說下午他如工地回來
      ，他要打電話給我，我跟他講如果有誠意暫時不會讓他難
      看，但是如沒誠意處理，就不好意思了，到時候我這個人
      就會跟你處理，我是打電話跟你『速』一下，小弟處理漏
      氣不要亂想。Ａ：阿芳，我跟你講以和為貴，事情處理圓
      滿為目的。Ｂ：我不想見事情發生，今天我留路給你走，
      你走，你不走就別怪朋友不留路給你走，你要我死，我就
      讓你先死，他就聽有了。下午他找我後，什麼情形我再跟
      你報告。」有監聽譯文1 份在卷可按（見偵查卷第39頁、
      第40頁）。被告乙○○於上開電話交談中二度提到「國華
      」，又提到「國華」必須有誠意出來處理問題，否則就會
      讓他難看，且持用0000000000號行動電話之人亦提到可以
      向「國華」說如果不出來處理，其家人（即厝內、灶內、
      看門的）也會有事等語，經核均與證人李國華證稱被告乙
      ○○向伊催討製造甲基安非他命之出資款，並威脅要對伊
      及伊家人不利等語相符。足認被告乙○○係與持用000000
      0000號行動電話之人討論證人李國華未能製出甲基安非他
      命，如何返還乙○○出資款項之事。證人李國華之職業為
      蓋鐵皮屋之焊工、鐵工，有時候會在別人灌混凝土時幫忙
      把混凝土弄平均，或在旁邊做雜事，但不必負責搬運或攪
      拌混凝土等事實，業據證人李國華於原審證述屬實（見原
      審94年1 月13日審判筆錄），而被告乙○○亦供稱自己只
      會抹混凝土，其他比較深入的就不會等語（見原審94年2
      月17日審判筆錄）。是由上開電話通話內容談及李國華所
      從事之「混泥土」工作要灑東西下去、水泥裂開，及持用
      0000000000號行動電話之人甚至提議被告乙○○可以去監
      工等節觀之，堪認被告乙○○於上開電話通話中所提及之
      「混泥土」並非真正之混凝土工作，而是另有所指，否則
      證人李國華僅從事抹平混凝土及雜事等工作，被告乙○○
      又不懂如何施作混凝土工作，豈會提到「要灑東西下去」
      、「水泥裂開」及建議乙○○去監工等語？此外，再參酌
      證人李國華於93年3 月10日前，已利用被告乙○○提供之
      資金從事製造甲基安非他命之工作，且製造失敗（無法獲
      得高純度之甲基安非他命結晶），被告乙○○向其催討出
      資款，雙方並曾於93年3 月10日為此外出談判等情，足認
      被告乙○○於上開電話通話中所提及之「混泥土」工作即
      指李國華製造甲基安非他命之過程，對話中始會出現「要
      灑東西下去」（添加原料或化學藥品）、「水泥裂開」（
      製造甲基安非他命失敗）、建議被告乙○○去監工等語。
    3.被告乙○○復於93年3 月12日18時27分許，持上開行動電
      話與綽號「白哥」之人（電話為0000000000）聯絡，交談
      內容如下：「（Ａ代表白哥，Ｂ代表被告乙○○）Ａ：芳
      哦，你知道嗎？Ｂ：我知道，你好。Ａ：這陣子你好。Ｂ
      ：之前出差錯，所以沒上去找你。Ａ：是什麼問題？Ｂ：
      算我有標工作，我交代1 、20年的朋友，他算是「半筒師
      父」級的，等於說，那『混泥土』的水如何調，他有來問
      完了，他說他這『混泥土』他會做了，結果做一做說水泥
      裂了，那水泥裂了，這是有老闆拿錢出來的，你做壞了，
      也要有壞的水泥給人家看，沒辦法拿出來，那老闆就找我
      ，我就找他。他意思說，他還要去做工，拿來還，工作不
      順利，才沒去找你。Ａ：你上來一下，我要報你賺錢。Ｂ
      ：我下次再去，因為我大哥16要開庭」，有監聽譯文1 份
      附卷可稽（見偵查卷第41頁）。被告乙○○雖辯說：「白
      哥」是伊哥哥的朋友，想向伊借錢，伊就向「白哥」表示
      錢已經拿去投資別人「混泥土」的工作，身邊沒有錢可以
      出借，提到「水分如何調」、「水泥裂了」等語，是要表
      示自己也懂混泥土工作，不是隨便投資云云。惟查於前開
      電話通話中，「白哥」不但未提到要向被告乙○○借錢，
      反而提到「要報你賺錢」，尚難認定「白哥」有需要用錢
      向被告乙○○借錢之情形。又被告乙○○提到「混泥土」
      工作時係陳稱：「‧‧‧這是有老闆拿錢出來的‧‧‧那
      老闆就找我，我就找他」，並未提到是拿自己的錢去投資
      ，所以沒有錢可以出借等語。若被告乙○○於上開電話
      通話中提及之「混泥土」是指真正混凝土工作，亦無於水
      泥裂了以後拿做壞的水泥給他人看之必要。從而被告乙○
      ○上開辯解，顯與電話內容不符，不足採信。此外，參以
      被告乙○○於93年3 月10日13時8 分許與持有0000000000
      號行動電話之人聯絡時，亦曾提到「混泥土」、「水泥裂
      了」等語，且被告乙○○向「白哥」提及「他算是半筒師
      父級的」、「那混泥土的水分如何調，他來問完了，他說
      他這混泥土他會做了，結果做一做說水泥裂了」等語，與
      證人李國華證述本件係由被告乙○○提供製造甲基安非他
      命之技術，但伊依照乙○○所教步驟操作後製造失敗等語
      對照情節相符等情，堪信被告乙○○於上開通話中所提及
      之「混泥土」即指本件共犯李國華製造甲基安非他命之工
      作。從而由證人李國華之證述及上開2 通電話通話內容綜
      合以觀，足認被告乙○○確曾提供李國華製造甲基安非他
      命之技術。至被告乙○○雖辯稱：伊僅有國中畢業之學歷
      ，又無毒品相關前科，並無管道及能力提供製造毒品之技
      術云云。然查被告乙○○之兄陳正奇因涉嫌製造第二級毒
      品甲基安非他命案件，由法院審理中，業據被告乙○○自
      承在卷，是被告乙○○辯稱其無管道及能力提供製造甲基
      安非他命之技術云云，實無足採。
    4.本案共犯李國華、楊志祥以如犯罪事實欄所示之甲基安非
      他命製造步驟、過程製造本件甲基安非他命，產品即為扣
      案之黑色水溶液4 桶之事實，業據證人李國華、楊志祥於
      原審審理中及該2 人涉犯毒品危害防制條例案件（原審93
      年度重訴字第56號，下稱前案）審理中證述、供述屬實（
      見原審94年1 月13日、2 月17日審判筆錄及前案93年6 月
      4 日訊問筆錄），且證人張嘉祥於原審證稱：楊志祥於93
      年2 月底、3 月初，向伊承租位於高雄市小港區○○○路
      76號五福茶行4 樓之房屋，租金1 個月8,000 元，至本案
      查獲時，共收了1 、2 個月的租金等語（見原審93年12月
      29日審判筆錄）。又扣案之黑色水溶液4 桶，均為含有甲
      基安非他命成分之滷水，其中3 桶之甲基安非他命純度為
      百分之44.26 ，純質淨重共計10.98 公斤，另1 桶之甲基
      安非他命純度為百分之3.16，純質淨重0.58公斤，而如附
      表編號1 、2 所示扣案之反應壓力槽、磁器漏斗亦均發現
      含有甲基安非他命成分等情，有法務部調查局93年4 月15
      日調科壹字第09362390480 號檢驗通知書1 份可稽（見偵
      查卷第10頁）。此外，復有其他如附表所示供製造甲基安
      非他命使用之物品扣案為證及現場查獲相片7 張可憑（見
      逕搜卷第11頁至第14頁）。本件係經檢察官以指揮書指揮
      高雄縣調查站人員逕行搜索。本件緊急搜索後，有陳報原
      審法院、原審法院並無予以撤銷，此有逕搜卷可稽，故本
      件扣得證物依法得作為證據。再者製造甲基安非他命之過
      程，係將鹽酸麻黃素經溶劑（丙酮、乙醚等）浸溶後，加
      入亞硫醯二氯經攪拌器攪拌，再經溶洗過濾此等鹵化反應
      步驟，而製成氯假麻黃素後，續將氯假麻黃素加入催化劑
      （氯化鈀，俗稱鈀金、硫酸鋇等）、活性碳及緩衝液（醋
      酸鈉加醋酸等）後，置於壓力攪拌桶內，通入氫氣進行氫
      化反應，並將氯假麻黃素轉化成甲基安非他命，俟反應完
      成後，再經側孔燒瓶過濾之，並以氫氧化鈉調酸鹼值，經
      過此等氫化反應步驟，而得出含有甲基安非他命成分之滷
      水（即黑色水溶液，俗稱黑水或黑油），最後再將甲基安
      非他命滷水經加熱設備熬煮，加入食鹽後，置於冰櫃低溫
      冷凍，使甲基安非他命結晶漸漸生成後，再將生成之結晶
      物予以脫水風乾，經過此等純化結晶步驟，而得出高純度
      甲基安非他命結晶。本案因於現場查獲丙酮、乙醚、攪拌
      捧等設備係屬鹵化反應所需，氫氣桶、氣壓計、硫酸鋇、
      醋酸鈉、鹽酸、氫氧化鈉等係屬氫化反應所需，活性碳、
      食鹽、冰箱、加熱設備、過濾設備等係屬純化階段所需，
      再加上查獲之甲基安非他命純質淨重介於10至20公斤間，
      且現場又查獲2 個中型壓力反應槽，故判定應為中型製造
      甲基安非他命之地下工廠等情，有法務部調查局93年7 月
      7 日調科壹字第09362393300 號函附卷可參（見前案本院
      卷第17、18頁），足徵證人李國華、楊志祥確有如犯罪事
      實欄所示步驟、過程製造甲基安非他命之行為，其產品即
      為扣案之黑色水溶液4 桶（其中3 桶甲基安非他命純度為
      44.26%、純質淨重共計10.98 公斤，1 桶甲基安非他命純
      度為3.16% 、純質淨重0.58公斤）。
    5.前開查獲業已透過鹵化反應及氫化反應等化學合成反應步
      驟，而製出之黑色水溶液4 桶，均含甲基安非他命成分，
      且從化學反應角度，經過氫化反應之後所產生之黑色水溶
      液，已存有大量甲基安非他命成分，即表示甲基安非他命
      之合成過程已完成，縱然因該黑色水溶液中除甲基安非他
      命毒品成分外，可能存有其他未反應之原料等物質，該階
      段產物人體無法直接施用，故需經純化結晶步驟取得可供
      施用之甲基安非他命結晶，惟該黑色水溶液中之主成分即
      為甲基安非他命，已非製造過程中之中間產物，並不適合
      稱之為中間產物或半成品，應視為甲基安非他命成品之另
      一種形式，此有法務部調查局93年7 月7 日調科壹字第09
      362393300 號函可供參憑。又依最高法院93年度台上字第
      2824號、第5469號判決意旨，均認為已製造出含有甲基安
      非成分之物質，即屬製造安非他命之既遂，不因其為液態
      或固態而受影響（見最高法院前開判決內容）。本件已製
      造出含有甲基安非他命成分之黑水，依前開判決意旨，被
      告等人所為，應已構成製造甲基安非他命之既遂。是被告
      辯稱僅製造未遂云云，並無可採。
    6.被告乙○○另辯說：伊若有提供製造本件甲基安非他命之
      資金及技術，共犯楊志祥不可能不認識伊云云。惟查被告
      乙○○係向共犯李國華提供製造毒品之資金及技術，而楊
      志祥為李國華另行找來一起製造甲基安非他命之人，業據
      證人李國華、楊志祥分別證述明確（見原審94年1 月13日
      審判筆錄），則乙○○、楊志祥既均僅與李國華聯絡接觸
      ，2 人間互不相識，亦與常情無違，僅須被告乙○○與李
      國華有犯意聯絡，李國華與楊志祥間復有犯意聯絡，該3
      人間即屬有犯意聯絡（最高法院77年台上字第2135號判例
      意旨參照）。是被告乙○○上開所辯，並不足採。
    7.被告乙○○復辯稱：伊曾於93年3 月13日19時44分許（李
      國華經警逮捕後）打電話給李國華，得知李國華被抓到調
      查局後，還十分驚訝，可見伊不知李國華在製造甲基安非
      他命云云。惟查被告乙○○雖曾於93年3 月13日19時44分
      許（李國華經警逮捕後）持0000000000號行動電話與李國
      華（電話為0000000000）聯絡，交談內容如下：「（Ａ代
      表被告乙○○，Ｂ代表李國華）Ａ：國華。Ｂ：我在法務
      部。Ａ：跟誰？Ｂ：被調查局的，我在那裡做東西被捉了
      。Ａ：你怎麼這樣，你不是在做工？Ｂ：做工，做阿不『
      著』啊！我沒空。」有監聽譯文1 份在卷可稽（見偵查卷
      第14頁）。然查，被告乙○○所說「你怎麼這樣，你不是
      在做工？」等語，亦有可能是想藉此讓李國華說明現況，
      以進一步了解李國華被捕之案情，不見得是真的感到驚訝
      。故被告乙○○與李國華上開對話不足作為對被告乙○○
      有利之依據。綜上所述，本件事證明確，被告乙○○製造
      甲基安非他命犯行，已堪認定。末查
  (二)被告甲○○部分：
    1.按被告以外之人於檢察事務官、司法警察官或司法警察調
      查中所為之陳述，與審判中不符時，其先前之陳述具有較
      可信之特別情況，且為證明犯罪事實存否所必要者，得為
      證據，刑事訴訟法第159 條之2 定有明文。查本案共犯李
      國華於93年3 月23日調查時所為有關被告甲○○部分之陳
      述，與其在原審審理時所為之陳述並不相符，本院審酌本
      案係於93年3 月13日查獲，而李國華係於同年月23日接受
      調查，與本案查獲時間相距不遠，其陳述之真實性尚未經
      其他利害關係人請託、威脅、利誘或以其他方式進行干預
      ，亦尚無時間、機會預先編造一套合理之說詞掩蓋事實，
      其陳述應最接近真實，是顯見其先前於調查中所為之陳述
      ，具有較可信之情況，且為證明被告甲○○犯罪事實所必
      要，依刑事訴訟法159 條之2 規定，自得為證據。
    2.共犯李國華於93年3 月23日，在高雄縣調查站調查時證述
      ：去年伊朋友甲○○就要伊注意有無他人需要麻黃素，可
      從中介紹賺取佣金，後來因製造安非他命所需，伊即在今
      年（93年）2 月中旬左右找到甲○○，要其代為媒介購買
      100 萬元之麻黃素，告知此事3 天後，甲○○約伊交貨，
      伊將100 萬元拿到九如路與平等路口之木瓜牛奶店交給甲
      ○○點收，並遵照其吩咐到民族路、裕誠路（應為明誠路
      ）口之大樂大賣場停車場，從不詳姓名之年輕人車上取得
      20公斤麻黃素等語（見偵查卷第92頁）。並於93年4 月6
      日偵查中供稱：安非他命之原料伊是向甲○○拿的，錢交
      給甲○○，甲○○就去叫他人買麻黃素等物等語。又於93
      年5 月11日偵查中供稱：伊是向甲○○買20公斤共100 萬
      元，是去大樂停車場取貨（麻黃素）的，甲○○向伊說有
      1 位叫做「阿七」的人會在那裡，伊到場時說「欽仔」，
      他就知道了，麻黃素放在灰色自小客車後面…………伊曾
      向甲○○說「這貨（指鹽酸麻黃素）是向你買的，為什麼
      都做不起來」，甲○○叫伊照程式再做一遍，伊有照做，
      甲○○就一直問有無成功，因為原料若做不好，甲○○也
      要負責還伊這100 萬元等語（見92年度偵字第5727號卷第
      53 頁 、第62頁）。而被告甲○○亦於93年5 月21日偵查
      中自承：「老七」是伊弟弟的朋友，「老七」曾於92年間
      某日，問伊有無他人要買鹽酸麻黃素，伊說沒有門路，後
      來伊有把這件事告訴李國華，且介紹「老七」與李國華認
      識，李國華曾拿100 萬元給伊要伊拿給「老七」，「老七
      」拿了後就走了等語（見偵卷第137 頁），堪認李國華確
      曾將購買鹽酸麻黃素之價金100 萬元交給被告甲○○。
    3.被告甲○○固辯稱：伊只是受李國華委託，代為將100 萬
      元轉交給1 名姓名年籍不詳之年輕人，不是交給「老七」
      ，也不知道該筆錢是用來買鹽酸麻黃素云云。而證人李國
      華於原審審理時亦改稱：甲○○只有介紹伊與「老七」認
      識，伊是私下向「老七」買麻黃素，沒有告訴甲○○，「
      老七」要求100 萬元要交由甲○○代轉，伊才把錢交給甲
      ○○，但甲○○不知道這筆錢是用來買麻黃素的云云。惟
      查被告甲○○於原審審理中自承：伊與「老七」交情不是
      很好，只是會打招呼而已，平時也沒有在聯絡，另伊與李
      國華有認識，但不算很熟，伊是跟李國華的弟弟李國雄比
      較熟，伊與李國華2 人很少單獨在一起，也很少和李國華
      、李國雄3 人在一起，比較常和李國雄在一起而已等語（
      見原審94年2 月17日審判筆錄）；則若被告甲○○並未知
      悉、參與本件買賣鹽酸麻黃素之事宜，其與「老七」、李
      國華間交情既不深厚，又不常往來，衡情「老七」、李國
      華不會僅因被告甲○○曾介紹2 人認識，即委託與本件買
      賣毫無關係之甲○○代轉100 萬元之鉅款。再查證人李國
      華於原審證稱：因為「老七」是甲○○介紹的，如果本件
      甲基安非他命製造不成，因為不知道甲○○和「老七」是
      什麼關係，當然是要求甲○○負責等語（見原審94年1 月
      13 日 審判筆錄）；若被告甲○○僅單純為李國華轉交
      100 萬元，不知該筆款項係供購買鹽酸麻黃素之用，李國
      華豈有在製造甲基安非他命不成功時，要求不知情之甲○
      ○負責之理？更何況李國華於本件製造甲基安非他命失敗
      後，曾與被告甲○○討論如何處理被告乙○○追討出資款
      之問題，被告甲○○叫李國華依照製造程序再做1 次，並
      曾向李國華追問製造成果，陪同李國華至民族國中與被告
      乙○○談判等事實，為被告甲○○所自承，並經證人李國
      華結證屬實，則因製造甲基安非他命乃屬重大之犯罪行為
      ，衡情自當秘密謹慎，應不至於任意向不熟識且無關之人
      透露製造行為，而徒增犯行曝露之風險，足認被告甲○○
      明知且參與買賣本件鹽酸麻黃素，李國華始會找其討論如
      何處理被告乙○○討債事宜。此外，參以李國華係將購買
      鹽酸麻黃素之價金100 萬元交給被告甲○○，再受被告甲
      ○○之指示到大樂停車場取得20公斤之鹽酸麻黃素，且證
      人李國華證稱如果本件甲基安非他命製造不成，會要求甲
      ○○負責等語各節綜合以觀，顯見李國華是以100 萬元向
      被告甲○○購買20公斤之鹽酸麻黃素，被告甲○○收取
      100 萬元後，再另行自他人處取得20公斤之鹽酸麻黃素，
      指定交付給李國華無疑。前揭被告甲○○辯稱不知且未參
      與出售鹽酸麻黃素事宜，及證人李國華於原審審理中所為
      附和之陳述，與常情不符，均為事後卸責或迴護被告甲○
      ○之詞，不足採信。本件事證明確，被告甲○○出售鹽酸
      麻黃素之犯行，堪予認定。
二、按刑法上之幫助犯，係對於犯罪與正犯有共同之認識，而以
    幫助之意思，對於正犯資以助力，而未參與實施犯罪之行為
    者而言（最高法院75年度台上字第1509號、88年度台上字第
    1270號判決意旨參照）。是以如未參與實施犯罪構成要件之
    行為，且係出於幫助之意思提供助力，即屬幫助犯，而非共
    同正犯。本件被告甲○○提供鹽酸麻黃素予李國華，作為製
    造甲基安非他命之原料，其單純提供原料之行為，並不等同
    實際操作製作甲基安非他命步驟之行為，且亦無證據證明被
    告甲○○有參與製造甲基安非他命之構成要件行為。又被告
    甲○○於提供鹽酸麻黃素時，已取得對價100 萬元，此應為
    被告甲○○為提供原料之幫助行為的對價。公訴人復未提出
    證據證明若本件甲基安非他命製作成功，被告甲○○還能再
    分配到其他利潤，則尚難認定被告甲○○係以自己犯罪之意
    思，以提供鹽酸麻黃素（非製造甲基安非他命之犯罪構成要
    件行為）為手段，參與本件製造甲基安非他命之犯行。從而
    堪認被告甲○○僅有單純出售鹽酸麻黃素，以取得100 萬元
    價金及幫助李國華等人製造甲基安非他命之行為，其提供鹽
    酸麻黃素之行為，係對於李國華等人遂行製造甲基安非他命
    ，資以助力，揆諸上開判決意旨，應屬該罪之幫助犯。核被
    告乙○○、甲○○所為，分別係犯毒品危害防制條例第4 條
    第2 項製造第二級毒品既遂罪及毒品危害防制條例第4 條第
    2 項、刑法第30第1 項幫助製造第二級毒品既遂罪。被告乙
    ○○與李國華、楊志祥、「彬仔」等人就前揭製造甲基安非
    他命之犯行，有犯意聯絡及行為分擔，應為共同正犯。被告
    甲○○幫助他人犯前開製造第二級毒品既遂罪，應依刑法第
    30 條 第2 項規定，按正犯之刑減輕其刑。公訴意旨另認共
    犯李國華尚有出資25萬元供製造甲基安非他命等語，然共犯
    李國華於原審審理時證稱：實際上我並未資，是騙「彬仔」
    說有出資等語（見原審94年1 月13日審判筆錄），且參酌李
    國華係因經濟困難，復無力清償債務，始參與製造甲基安非
    他命藉以獲取報酬，其無出資之能力，與情理並無相違，故
    其陳稱：並未出資25萬元，應可採信。公訴人此之所認，容
    有誤會，再起訴書就論罪法條固有提及販賣第二級毒品罪等
    語，然起訴之事實從未論及被告2 人有何販賣第二級毒品之
    行為，且公訴人於原審已當庭陳稱該販賣第二級毒品罪之記
    載係屬贅載，則起訴書之論罪法條所指販賣第二級毒品罪之
    記載，係屬贅論，應予刪除。原審論罪科刑，固非無見，但
    查被告製造第二級毒品既遂，已如前述，原判決論以未遂，
    自有未洽。檢察官執此上訴，指摘原判決此部分不當，為有
    理由。另檢察官上訴，仍認被告甲○○係共犯，而非幫助犯
    ，指摘原判決此部分不當，沒有理由。被告上訴，均否認犯
    罪，亦無理由。原判決既有上開可議之處，應予撤銷改判。
    爰審酌被告為圖賺取利益，被告乙○○竟與李國華、楊志祥
    、「彬仔」等人共同為製造第二級毒品之犯行，被告甲○○
    則出售鹽酸麻黃素予李國華，幫助製造甲基安非他命，均造
    成毒品泛濫，危害社會大眾之危險，且本件查獲之甲基安非
    他命純質淨重介於10至20公斤之間，屬中型製造甲基安非他
    命之地下工廠，若製造成功則所得毒品數量非少，對社會大
    眾危害甚大，又其中被告乙○○為提議製造甲基安非他命並
    提供資金、技術之人，對本件犯行居於主導之地位，而被告
    甲○○固僅有幫助製造甲基安非他命之犯行，然其所提供之
    鹽酸麻黃素為製造甲基安非他命主要、不可或缺之原料，對
    被告乙○○、共犯李國華、楊志祥、「彬仔」等人製造甲基
    安非他命之犯行提供重大之助力，惟念及本件製出之毒品尚
    未流入社會造成具體危害等一切情狀，分別量處如主文所示
    之刑。
三、扣案之甲基安非他命黑色水溶液4 桶（其中3 桶之甲基安非
    他命純度為44.26%、純質淨重共計10.98 公斤，另1 桶之甲
    基安非他命純度為3.16% 、純質淨重0.58公斤），均為第二
    級毒品，均依毒品危害防制條例第18條第1 項前段規定沒收
    銷燬之。至於鑑驗耗用之黑色水溶液既已滅失，自毋庸宣告
    沒收銷燬。再如附表所示之器物，均為共犯李國華以製造第
    二級毒品之資金購入，並均供本件製造第二級毒品犯行所用
    之物，此經共犯李國華證述在卷，依共犯須就全體犯行負責
    之原則，關於被告乙○○部分，均應依毒品危害防制條例第
    19條第1 項規定宣告沒收。另被告甲○○僅為本件製造甲基
    安非他命犯行之幫助犯，並非共同正犯，不適用責任共同之
    原則，故關於被告甲○○部分，對正犯所有供犯罪所用之物
    ，毋庸併為沒收之宣告。
據上論斷，應依刑事訴訟法第369 條第1 項前段、第364 條、第
299 條第1 項前段，毒品危害防制條例第4 條第2 項、第18條第
1 項前段，第19條第1 項，刑法第11條、第28條、第30條，判決
如主文。
本案經檢察官林應華到庭執行職務。
中　　華　　民　　國　　94　　年　　6 　　月　　16　　日
                  刑事第二庭    審判長法  官  林正雄
                                      法  官  陳啟造
                                      法  官  黃壽燕
以上正本證明與原本無異。
如不服本判決應於收受本判決後10日內向本院提出上訴書狀，其
未述上訴理由者，並得於提起上訴後10日內向本院補提理由書
狀（均須按他造當事人之人數附繕本)「 切勿逕送上級法院」。
中　　華　　民　　國　　94　　年　　6　　月　　17   　日
                                書   記　 官  高惠珠
附錄本判決論罪科刑法條：
毒品危害防制條例第4條第2項
製造、運輸、販賣第二級毒品者，處無期徒刑或 7 年以上有期徒
刑，得併科新臺幣 7 百萬元以下罰金。
附表：
┌──┬──────────┬────┬──┬─────────┬────┐
│編號│      名  稱        │ 數 量  │編號│    名    稱      │ 數  量 │
├──┼──────────┼────┼──┼─────────┼────┤
│ 1  │反應壓力槽（即起訴書│2 個    │ 2  │瓷器漏斗          │1 個    │
│    │所載之真空濾桶）    │        │    │                  │        │
├──┼──────────┼────┼──┼─────────┼────┤
│ 3  │真空巡弋            │5 具    │ 4  │漏斗              │4 個    │
├──┼──────────┼────┼──┼─────────┼────┤
│ 5  │攪拌棒              │5 支    │ 6  │瓦斯爐            │1 具    │
├──┼──────────┼────┼──┼─────────┼────┤
│ 7  │活性碳素            │3 包    │ 8  │鹽                │4 包    │
├──┼──────────┼────┼──┼─────────┼────┤
│ 9  │氣壓計              │2 個    │ 10 │氫氣瓶            │2 瓶    │
├──┼──────────┼────┼──┼─────────┼────┤
│ 11 │快速爐具            │1 個    │ 12 │磅秤              │1 個    │
├──┼──────────┼────┼──┼─────────┼────┤
│ 13 │鐵鍋                │3 個    │ 14 │硫酸鋇            │1 罐    │
├──┼──────────┼────┼──┼─────────┼────┤
│ 15 │氫氧化鈉            │8 罐    │ 16 │醋酸鈉            │2 罐    │
├──┼──────────┼────┼──┼─────────┼────┤
│ 17 │鹽酸                │2 罐    │ 18 │乙醚              │5 罐    │
├──┼──────────┼────┼──┼─────────┼────┤
│ 19 │玻璃量杯            │2 個    │ 20 │塑膠桶            │5 個    │
├──┼──────────┼────┼──┼─────────┼────┤
│ 21 │蒸餾瓶              │1 個    │ 22 │丙酮              │2 桶    │
├──┼──────────┼────┼──┼─────────┼────┤
│ 23 │氫氣管              │4 條    │ 24 │塑膠手套          │4 雙    │
├──┼──────────┼────┼──┼─────────┼────┤
│ 25 │雙氧水              │1 罐    │ 26 │濾紙              │1 盒    │
├──┼──────────┼────┼──┼─────────┼────┤
│ 27 │硫酸                │1 瓶    │ 28 │塑膠量杯          │5 個    │
├──┼──────────┼────┼──┼─────────┼────┤
│ 29 │二甲苯              │1 桶    │ 30 │西卡紙            │4 張    │
├──┼──────────┼────┼──┼─────────┼────┤
│ 31 │溫度計              │3 支    │ 32 │刮刀              │2 支    │
├──┼──────────┼────┼──┼─────────┼────┤
│ 33 │冰櫃                │1 個    │ 34 │塑膠盒            │3 個    │
├──┼──────────┼────┼──┼─────────┼────┤
│ 35 │水瓢                │4 個    │ 36 │飯匙              │5 個    │
├──┼──────────┼────┼──┼─────────┼────┤
│ 37 │護目鏡              │3 個    │ 38 │臉盆              │9 個    │
├──┼──────────┼────┼──┼─────────┼────┤
│ 39 │延長線              │3 捲    │ 40 │水管              │2 條    │
├──┼──────────┼────┼──┴─────────┴────┘
│ 41 │小水桶              │1 個    │
└──┴──────────┴────┘
                                                  ＡＦ
